---
title: "R Notebook"
output: rmarkdown::github_document
---

Wczytywanie pakietów
```{r}
library(DescTools)
library(binom)
library(samplingbook)
```


Zadanie 1.1
```{r}
# 1 - alfa = 0.9
alfa <- 0.1 # aby przedział ufności był większy to alfa musi być mniejsza

n <- 200
w <- 10

f <- w/n # frakcja z próby

z <- qnorm(1-alfa/2) # kwartyl

b <- z*sqrt((f*(1-f))/n) # błąd

f-b # lewy koniec
f+b # prawy koniec

# to nasz przedział ufności

#Z prawdopodobieństwem 0.9 przedział (0.025; 0.075) zawiera prawdziwą frakcję uszkodzonych towarów w całej partii.
```

Zadanie 1.7
```{r}
alfa <- 0.05

n <- 100
m <- 3500
s <- 800 # nie z populacji a z próby, więc wzór z brau odchylenia z populacji

t <- qt(1 - alfa/2, df = n-1)
t

b <- t*s/sqrt(n) # błąd oszacowania

m-b # lewy koniec przedziału
m+b # prawy koniec przedziału

# z prawdopodobieństwem 95% przeciętne wynagrodzenie absolwentów jest objęte przedziałem (3341, 3658)


```

Obliczanie przedziału ufności gotową funkcją z R
1. Utworzymy populacje
2. Wylosujemy próbę
3. Skonstruujemy przedział ufności
```{r}
# 1.
set.seed(123) # determinuje generowanie tych samych liczb, niezależnie od np. komputera
pop <- rnorm(1000, mean=185, sd=10)
mean(pop)
#sd = odchylenie standardowe, mean = średnia
hist(pop)

# 2.
pr <- sample(pop, size=100) #próbę losujemy, losowanie bez zwracania
mean(pr) # śreednia # oszacowanie punktowe

# 3.
MeanCI(pr) # pokazuje granice przedziału ufności
MeanCI(pr, conf.level=0.99) # daliśmy wyższy przeział ufności, bo 0.99
```
Z prawdopodobieństwem 99% wartość oczekiwana w badanej populacji mieści się w przedziale 183,2 i 188,1



Zadanie z przedziału ufności dla frakcji \
```{r}
# 1.
pr.f <- pr>190 # próba dla frakcji
table(pr.f) # wypisuje ile mamy konkretnych booleanskch wartości
w <- sum(pr.f==TRUE)
w
w <- sum(pr.f)
w
n <- length(pr.f)

binom.confint(w, n, conf.level = 0.99, )


```

# Zadanie 2.3
```{r}
alfa <- 0.05
d <- 0.02
p <- 0.6

z <- qnorm(1-alfa/2)

# p jest znane z poprzedniego sondażu
z^2*p*(1-p)/d^2

# gdyby p nie było znane
z^2/(4*d^2)
```

Aby z prawdopodobieństwem

```{r}
sample.size.mean.s <- function(e, s, n0, level=0.99) #błąd, odchylenie standardowe z próby, wielkość próby pilotazowej, poziom ufności (domyslnie 0.95)
{
  alfa <- 1-level
  t <- qt(1-alfa/2, n0-1) #kwantyl rozkładu t-studenta
  n <- t^2 * s^2 / d^2
  ceiling(n) #na końcu n, aby funkcja zwracała n z zaokrągleniem w górę
}
```

```{r}
sample.size.mean.s(e=5, s=20, n0=25, level=0.99)
```


# Zadanie 2.9
```{r}
alfa <- 0.01
d <- 5
n0 <- 25
s <- 20

t <- qt(1 - alfa/2, n0 - 1)

t^2*s^2/d^2

#tę funkcję stosuje się w przypadku znanego odchylenia standardowego z populacji, stąd otrzymany wynik nie jest prawidłowy
sample.size.mean(e=5, S=20, level=0.99)
```
Aby z prawdopodobieństwem 99% błąd oszacowania przeciętnej wagi cytryny w całej partii nie przekroczył 5g należy wylosować do próby co najmniej 126 cytryn.


# Zadanie 2.3

```{r}
sample.size.prop(e=0.02, P=0.6,  level=0.95)
```

