
---
output: rmarkdown::github_document
---


```{r}
library(readxl)
library(dplyr)
library(DescTools)
library(ggplot2)
```

#Zadanie1
```{r}
dane1 <- read_xlsx('Dane_testy_zgodnosci.xlsx', sheet='Zad 1') #wczytujemy plik excela i podajemy który arkusz, musi być obiektem, więc przypisujemy do dane1
dane1
class(dane1) # sprawdzanie typu obiektu

pr1 <- dane1$zachodniopomorskie # wartości pierwszej kolumny
pr2 <- dane1$lubuskie # próba druga

na.omit(pr2)
is.na(pr2)

pr2 <- pr2[!is.na(pr2)]
pr2
```
```{r}
pr.df1 <- data.frame(nawozy=pr1, woj='zach')
pr.df1

pr.df2 <- data.frame(nawozy=pr2, woj='lub')
pr.df2

pr.df <- rbind(pr.df1, pr.df2) #łączymy wierszami
pr.df

pr.df <- arrange(pr.df, nawozy)
pr.df$woj # mamy 9 serii tych samych woj
```

statystyka testowa (liczba serii) Unm: 9
wartość krytyczna: 6
pbszar krytyczny: (-Inf, 6] # -nieskończoność do 6 zamknięte
9 się nie mieści w przedziale
Na poziomie istotności 5% nie ma podstaw do odrzucenia hipotezy zerowej głoszącej, że rozkład wykorzystania nawozu w obu województwach jest taki sam.

```{r}
RunsTest(x = pr1, y=pr2) # prz3eprowadza test
```
RUNS = LICZBA serii
m i n to liczebnośc próby
Nie ma podstaw do odrzucenia hipotezy zerowej, bo p-value jest większe od poziomu istotności?



Test Kolmogorova-Smirnova
Zadanie 3/testy zgodności
```{r}
dane <- read_xlsx('grudzien1.xlsx')
pr <- dane$`sprzedaz`
ks.test(pr,'pnorm',mean=mean(pr), sd=sd(pr))



ks.test(pr,'pnorm',mean=mean(pr), sd=sqrt((length(pr)-1)/length(pr))*sd(pr))
```



```{r}
dane <- read_xlsx('grudzien1.xlsx')

pr <- dane$`sprzedaz`

test <- ks.test(x=pr, y=pnorm)
test

```

```{r}
dane3 <- read_xlsx('Dane_testy_zgodnosci.xlsx', sheet='Zad 3') # w opisie po prawej environment jest info, że mamy 42 obserwacje i 2 kolumny

pr1 <- dane3$`partia 1` # w celu odwołania się do kolumny dajemy znak $
pr2 <- dane3$`parta 2`

```

```{r}
# aby skorzystać z ggplot2, żeby zrobić wykres, trzeba przygotować dane ggplot(df, aes(x, colour = g)) + stat_ecdf()

df1 <- data.frame(wiek=pr1, partia='1')
df1

df2 <- data.frame(wiek=pr2, partia='2')
df2

df <- rbind(df1, df2) #łączymy wierszami
df

ggplot(df, aes(wiek, colour = partia)) + stat_ecdf() 

# aes i dalej mówi nam do czego służy nam to, x oznacza które kolumny będą wizualizowane, dla której kolumny będziemy przedstawiac dystrybuantę, a colour określa co kolorujemy, a stat_ecdf mówi 

# interpretacja, np. że 25% populacji ma wiek mniejszy od 40
```

```{r}
test <- ks.test(x=pr1, y=pr2)  #czyli kołmogorov smirnov
# interpretacja wyniku: 
# p-value > poziom istotności -> na poziomie istotności 5% nie ma podstaw do odrzucenia hipotezy zerowej głoszacej, że rozkłady wieku wyborców obu partii są takie same
# wartośc D to największa różnica poziomu między dwoma naszymi dystrybuantami, tutaj to ~`20%
test
```
c.d.
policzymy ze wzorów
```{r}
D <- as.numeric(test$statistic) # robimy też z tego numeric, bo patrz linijka 97
D
n1 <- length(pr1)
n2 <- length(pr2)
n <- n1*n2/(n1+n2)
lambda <- D*sqrt(n)
lambda # D dalej się pojawia, bo D to obiekt nazwany
```
obszar krytyczny: (1,36 (wiemy to z tablic, z których odczytujemy wartość lambdy na podstawie 1-poziom istotności) ; infinity) -> Na poziomie istotności 5% nie ma podstawe do odrzucenia hipotezy głoszącej, że ... (czyli nasza lambda 0.8728716 nie wpada w przedział (1,36 ; infinity))

# Zadanie 3 b)
```{r}
ks.test(x=pr1, y='pnorm', mean=45, sd=10)
```
Przyjmując poziom istotności 5% nie ma podstaw do odrzucenia hipotezy zerowej głoszącej, że wiek wyborców partii 1. ma rozkład normalny

```{r}

```

